臺灣高等法院民事裁定
110年度家聲抗字第41號
抗  告  人  陳信正  
            陳信榮  



上列抗告人因與相對人陳信志等間許可訴訟繫屬事實登記事件，
對於中華民國110年8月26日臺灣臺北地方法院110年度家訴聲字
第7號裁定提起抗告，本院裁定如下：
    主  文
抗告駁回。
抗告費用由抗告人負擔。
    理  由
一、按抗告法院就聲請受訴法院以裁定許可為訴訟繫屬事實之登
    記事件為裁定前，應使當事人有陳述意見之機會，民事訴訟
    法第254條第10項定有明文。查本件抗告人聲請許可為訴訟
    繫屬事實登記事件，不服原法院所為之裁定（下稱原裁定）
    ，提起抗告，經本院通知相對人於文到7日內以書狀陳述意
    見，該通知已分別於民國110年11月3日、4日、6日、9日送
    達兩造（見本院卷第21-32頁送達證書），其中相對人丙○○
    並已表示意見，合先敘明。
二、次按訴訟標的基於物權關係，且其權利或標的物之取得、設
    定、喪失或變更，依法應登記者，於事實審言詞辯論終結前
    ，原告得聲請受訴法院以裁定許可為訴訟繫屬事實之登記。
    前項聲請，應釋明本案請求。前項釋明如有不足，法院得定
    相當之擔保，命供擔保後為登記。其釋明完足者，亦同。第
    5項裁定應載明應受判決事項之聲明、訴訟標的及其原因事
    實，由原告持向該管登記機關申請登記。民事訴訟法第254
    條第5項、第6項前段、第7項、第8項及第9項本文分別定有
    明文。
三、經查：　　
　㈠抗告人前以被繼承人陳阿嬌於109年8月22日死亡，遺有臺北
    市○○區○○段0○段000地號土地（權利範圍32分之1），及同段
    000建號建物（權利範圍全部，即門牌臺北市○○區○○路000號
    0樓房地，下稱系爭房地），兩造均為其繼承人，除乙○○、
    甲○○應繼分為14分之1外，其餘應繼分各為7分之1；陳阿嬌
    生前於94年12月20日書立自書遺囑（下稱系爭遺囑），指示
    系爭房地由丙○○繼承，但條件為丙○○應將其宜蘭市○○街00號
    房地（下稱宜蘭房地），提出與抗告人2人共3人平分，其餘
    財產由全體繼承人均分；惟丙○○僅執系爭遺囑將系爭房地單
    獨辦理繼承登記，並未履行其他條件，系爭遺囑因條件不成
    就而無效，依民法第1151條、第1164條、第767條規定，先
    位聲明訴請塗銷系爭房地之遺囑繼承登記，並由兩造按應繼
    分比例分割；另以系爭遺囑縱非無效，因丙○○已就系爭房地
    以外之遺產同獲均分，丙○○單獨取得系爭房地侵害伊之特留
    分，伊乃行使扣減權，依民法第1164條、第767條規定，備
    位聲明訴請塗銷系爭房地之遺囑繼承登記，由兩造辦理繼承
    登記，並由抗告人與丙○○各取得14分之1、14分之12比例分
    割為分別共有，業經原法院110年度重家繼訴字第56號返還
    遺產等事件（下稱本案訴訟）審理中；則抗告人依民事訴訟
    法第254條第5項規定，請准就系爭房地為訴訟繫屬事實之登
    記，經原法院以抗告人之訴訟標的為物權法律關係，並斟酌
    系爭房地受登記後，相對人難以利用或處分該標的物可能所
    受損害，以系爭房地交易價額新臺幣（下同）3652萬1100元
    ，依本案訴訟屬於得上訴第三審之事件，於法院辦案期間5
    年，按法定週年利率5﹪計算，認抗告人所應提供之擔保金為
    913萬0275元，於法並無違誤。
　㈡抗告人雖主張：許可訴訟繫屬登記並不妨害系爭房地之移轉
    或設定負擔等，應免予提供擔保；且伊就系爭房地之應繼分
    為各7分之1，特留分為各14分之1，原裁定以系爭房地總額3
    652萬1100元全部核算擔保金，較一般假扣押擔保金為高，
    並不合理云云。然查：　
　　１、陳阿嬌育有4子3女，即抗告人2人、相對人丙○○、丁○○、
        戊○○、己○○、陳信德；其中陳信德已死亡，由其子乙○○
        、甲○○繼承（見本案訴訟卷第97頁繼承系統表）。抗告
        人前以陳阿嬌於109年8月22日死亡，遺有系爭房地，兩
        造均為其繼承人，除乙○○、甲○○應繼分為14分之1外，
        其餘應繼分均為7分之1；因陳阿嬌生前書立系爭遺囑，
        指示系爭房地由丙○○繼承，但條件為丙○○應將宜蘭房地
        提出與抗告人2人共3人均分，其餘財產由全體繼承人均
        分；惟丙○○僅將系爭房地單獨辦理繼承登記，並未履行
        其他條件，系爭遺囑因條件不成就而無效，依民法第11
        51條、第1164條、第767條規定，先位聲明請求塗銷系
        爭房地之遺囑繼承登記，由兩造按應繼分比例分割；另
        以系爭遺囑縱非無效，因丙○○已就系爭房地以外之遺產
        同獲均分，丙○○單獨取得系爭房地侵害抗告人之特留分
        ，抗告人行使扣減權，而依民法第1164條、第767條規
        定，備位聲明請求塗銷系爭房地之遺囑繼承登記，由兩
        造辦理繼承登記，並由抗告人2人與丙○○各取得14分之1
        、14分之12比例共有等情，業據提出起訴狀、系爭遺囑
        、系爭房地遺囑繼承登記資料、戶籍謄本、系爭房地土
        地與建物登記謄本等件，以為釋明，並經本院依職權調
        閱本案訴訟案卷核閱在案（見本案訴訟卷第7-13頁、第
        17頁-45頁、第87-89頁、第151頁反面）。惟抗告人之
        釋明仍有不足，且本訴之事實尚未經原審調查審理完畢
        ，自以定相當擔保登記為宜。故抗告人主張原裁定不應
        命伊供擔保云云，洵不足取。
    ２、其次，法院定擔保金額而為許可訴訟繫屬事實登記之裁
        定者，該項擔保係備供相對人因不當登記所受損害之賠
        償，其數額應視個案情節，依標的物受登記後，相對人
        難以利用或處分該標的物所受之損害為衡量之標準。佐
        以訴訟繫屬事實之登記，雖不能禁止、限制相對人自由
        處分、收益系爭房地，然因該登記之存在，實際上仍妨
        礙第三人與相對人進行交易之意願，致相對人處分系爭
        房地產生重大困難，依前揭說明，相對人因繫屬登記所
        受之損害，應以該期間因難以處分系爭房地取得換價利
        益所衍生之利息損失為準，以此作為法院酌定擔保數額
        之計算標準，且該數額不得逾越同類事件中於假扣押、
        假處分時酌定之擔保金額；核其要件，實與訴訟標的價
        額係以起訴時之交易價額，或當事人因訴訟標的所有之
        利益不同，自無從僅依抗告人之應繼分或特留分所有之
        利益，估算相對人難以利用或處分系爭房地可能所受之
        損害。
　　３、是以，參酌系爭房地依內政部不動產實價登錄查詢服務
        網頁，按房屋型態、屋齡、樓高近似之房地價格估算交
        易價值為3652萬1100元，本案訴訟並以此為基準計算裁
        判費等情，有卷附原法院110年度家調字第490號民事裁
        定可稽（見本案訴訟卷第63頁）。而抗告人提起之本案
        訴訟標的價額已逾150萬元，係屬得上訴第三審之事件
        ，依少年及家事法院審理期限規則第3條第1項第1款、
        第8款，及各級法院辦案期限實施要點第2條第6款前段
        規定，第一、二、三審辦案期限分別為2年、2年、1年
        ，合計5年，按法定週年利率5%計算利息，估算相對人
        於本案訴訟審理期間因本件訴訟繫屬事實登記可能遭受
        之損害為913萬0275元（計算式：00000000元×5×5%=000
        0000），且未逾越同類事件中於假扣押、假處分時通常
        酌定之擔保金額，堪認抗告人應為相對人提供之擔保金
        額以913萬0275元為適當。 
 ㈢從而，原裁定依抗告人之聲請，許可抗告人以913萬0275元為
   相對人供擔保後，就系爭房地為訴訟繫屬事實之登記，於法
   並無違誤。抗告人之抗告意旨指摘原裁定不當，聲明廢棄，
   為無理由，應予駁回。　
四、據上論結，本件抗告為無理由。爰裁定如主文。
中　　華　　民　　國　　110 　年　　11　　月　　17　　日
  　　　　　　　　家事法庭  
  　                    審判長法  官  楊絮雲   
                              法  官  張宇葭
                              法  官  郭顏毓　
正本係照原本作成。
不得再抗告。
中　　華　　民　　國　　110 　年　　11　　月　　17　　日

    　　　　　　　　　　　　　書記官  馬佳瑩